【裁判字號】    88,訴,69
【裁判日期】    890524
【裁判案由】    違反水土保持法
【裁判全文】
臺灣苖栗地方法院刑事判決                             八十八年度訴字第六九號
    公  訴  人  臺灣苗栗地方法院檢察署檢察官
    被      告  甲○○
右列被告因違反水土保持法案件，經檢察官提起公訴（八十七年度偵字第二九九八號
、五六八一號）及八十八年度偵字第二二四０號移送併辦，本院判決如左：
    主  文
甲○○無罪。
    理  由
一、公訴意旨略以：甲○○明知其經營之嶺鑫礦業股份有限公司（下稱嶺鑫公司）於
    座落苗栗縣三灣鄉○○○段三七九、四六四、四六五及八十之一等地號土地上之
    土石採取許可已於八十四年十二月四日期滿，雖曾申請延展，惟未經准許，並經
    苗栗縣政府（下稱縣府）註銷其許可後，竟未經同意，自八十五年間起至八十七
    年十月初止，僱用不詳姓名年齡之人駕駛挖土機，在上揭土地，擅自挖採土石供
    人使用，致使水土嚴重流失，因認被告涉嫌違反水土保持法第八條第一項第三款
    之規定，觸犯同法第三十二條第一項罪嫌等語。
二、按犯罪事實，應依証據認定之，無証據不得推定其犯罪事實，又不能証明被告犯
    罪者，應諭知無罪之判決；刑事訴訟法第一百五十四條、第三百零一條第一項前
    段分別定有明文。又認定不利於被告之事實，須依積極証據，苟積極証據不足為
    不利於被告事實之認定時，即應為有利於被告之認定，更不必有何有利之證據，
    最高法院三十年上字第八一六號著有判例，可資參照。
三、公訴人認被告涉有前揭犯行，無非以被告經營之嶺鑫公司於座落在苗栗縣三灣鄉
    ○○○段三七九、四六四、四六五及八十之一等地號土地上之土石採取許可於八
    十四年十二月四日期滿，雖曾申請延展，惟未經准許，並經縣府註銷其許可後，
    竟未經同意，自八十五年間起至八十七年十月初止，仍擅自挖採土石供人使用，
    致使水土嚴重流失等為論據；惟訊據被告甲○○堅詞否認有何違反水土保持法犯
    行，辯稱：本件土石採取許可之註銷係出於縣府之行政疏失，伊業經行政訴願並
    獲臺灣省訴願審議委員會（下稱省訴願委員會）決定確定，縣府之駁回展期申請
    與註銷許可處分均業予撤銷等語。
四、經查，甲○○經營之嶺鑫公司於座落苗栗縣三灣鄉○○○段四六四、八十之一地
    號（以上為嶺鑫公司所有）及四六五地號（被告之二哥彭春淼所有，公證人誤繕
    為被告所有）土地上之土石採取許可，於八十四年十二月四日期滿。嶺鑫公司於
    期滿前之八十四年十一月三十日向縣府申請延展，嗣經縣府於八十五年十二月二
    十三日駁回其聲請，並於八十七年三月十七日註銷其土石採取許可證。嗣經嶺鑫
    公司訴願、再訴願後，於八十八年六月十四日經省訴願委員會決定：「原處分撤
    銷，由原處分機關另為處分」後，縣府於八十八年六月二十八日表示同意撤銷前
    開「駁回聲請」及「註銷許可」之原處分，並於八十八年十一月一日函示嶺鑫公
    司：同意繼續辦理其展期申請案等情，有縣府八五府建水字第一五一七六九號函
    、八七府建水字第四七九０號函、八八府建水字第八八０００五三一七八號函、
    八八府建河字第八八０００九四０三五號函及臺灣省政府八八府訴二字第一五三
    六七三號訴願決定書等影本附卷可稽。從而，依據「土石採取規則」第十六條第
    四款「採取土石期滿前已依第二項規定為展限之申請者，在主管機關准駁前，得
    繼續採取」之規定，嶺鑫公司在前開檢察官指訴期間內之採取土石行為，即非未
    經同意而屬有權採取，亦經縣府於八十九年四月二十七日以八九府建河字第八九
    ０００三三００八號函復本院屬實，有該函乙紙附卷可憑，是公訴意旨就此部分
    所為指摘，已失依據。
五、又查，嶺鑫公司經許可開採土石之地號為苗栗縣三灣鄉○○○段四六四、四六五
    及八十之一地號，並不及於三七九地號，有縣府八十一年十二月三日府建水字第
    一三二一四四號土石採取許可證在卷可稽。次查，四六四、四六五、八十之一等
    三地號彼此相鄰，而三七九地號則為被告所有嶺鑫公司之事務所所在地，亦有地
    籍圖謄本附卷可查，公訴人誤以三七九地號亦為原許可開採土石之範圍，尚有誤
    會。末查，三七九地號雖未經許可開採，惟依水土保持法第三十二條第一項規定
    ，依該條項處罰者，仍須有「致生水土流失或毀損水土保持之處理與維護設施」
    為構成要件；而訊諸被告固承認有於前開四六四、四六五及八十之一等地號上採
    挖土石，惟堅決否認有在三七九地號上挖採土石，辯稱：三七九地號就在公司所
    在地，不可能在辦公所在採挖土石。只是開了一條小路，為了一個道教的師父，
    能夠通往他住的宮裡，並沒有影響水土保持等語，經訊諸証人乙○○（苗栗縣政
    府農業局課員）則証稱：「（問）是否能証實三七九有開採？（答）沒有經過確
    定。因當時我們去履勘，被告只拿了一筆資料出來，是否為三七九地號，我們也
    不清楚，因為沒有經過確實測勘。（問）為何多了一筆三七九出來？（答）我也
    不清楚。（問）三七九地號有無造成水土流失？（答）沒有確定。因當時天晴，
    沒有發現，現也無從確定」等語。是證被告當時究竟有無在三七九地號上開採土
    石，有無造成水土流失或毀損水土保持之處理與維護設施，均屬無從證明。綜合
    上述，被告在苗栗縣三灣鄉○○○段四六四、四六五及八十之一等地號上所為之
    開採土石行為，並無違法；而在同段三七九地號上所為之行為，是否造成水土流
    失或毀損水土保持之處理與維護設施，亦屬無從證明。此外，復查無其他積極証
    據足資証明被告另有何違反水土保持法之犯行，其犯行即屬不能証明，揆諸首揭
    法條及判例意旨，諭知其為無罪之判決。
據上論斷，應依刑事訴訟法第三百零一條第一項，判決如主文。
本案經檢察官吳義聰到庭執行職務
中      華      民      國    八十九    年      五      月    二十四    日
                                  臺灣苗栗地方法院刑事庭
                                      法  官  楊  台  清
右正本證明與原本無異。
如不服本判決，應於判決送達後十日內向本院提出上訴狀 (應附繕本) ，上訴於
臺灣高等法院臺中分院。
                                      書記官  李  惠  雯
中      華      民      國    八十九    年      五      月    二十四    日


司法院資訊處製作；財團法人民間司法改革基金會備份。
